【裁判字號】    94,訴,431
【裁判日期】    950619
【裁判案由】    違反槍砲彈藥刀械管制條例
【裁判全文】
臺灣士林地方法院刑事判決               94年度訴字第431號
公  訴  人  臺灣士林地方法院檢察署檢察官
被      告  甲○○
選任辯護人  李志聖律師
上列被告因違反槍砲彈藥刀械管制條例案件，經檢察官提起公訴
（94年度偵字第5655號），本院判決如下：
    主  文
甲○○未經許可，持有其他可發射子彈具有殺傷力之槍枝，處有
期徒刑參年陸月，併科罰金新臺幣伍萬元，罰金如易服勞役以新
臺幣玖佰元即銀元參佰元折算壹日。扣案之零點貳貳改造手槍壹
把（槍枝管制編號：0000000000號，含彈匣壹個）沒收。
    事  實
一、甲○○明知可發射子彈具有殺傷力之改造手槍、改造子彈分
    別係屬槍砲彈藥刀械管制條例第4 條第1 項第1 款、第2 款
    所列管之槍砲、彈藥，非經主管機關之許可，不得持有之，
    竟於民國94年5 月19日前之不詳時點，以不詳方法取得可發
    射子彈具有殺傷力之0.22改造手槍1 把（槍枝管制編號：00
    00000000號，含彈匣1 個），及均可供上開改造手槍裝填使
    用之具殺傷力改造子彈4 顆（另2 顆無法擊發不具殺傷力）
    後，竟基於持有之意思藏放於隨身背包內而持有之。嗣其於
    94年5 月19日11時許，攜帶上開其持有之槍、彈於隨身背包
    內至友人張境允臺北縣汐止市○○路12巷30號訪友時，遭持
    本院94年度聲搜字第521 號搜索票埋伏在張境允上址住處外
    ，伺機對張境允執行搜索勤務之臺北市政府警察局信義分局
    員警王嘉宏等人見其形跡可疑而攔檢盤查，經徵得甲○○同
    意而搜索其隨身攜帶之背包時，當場於其隨身背包內查獲並
    扣得上開可發射子彈具殺傷力之0.22改造手槍1 把（槍枝管
    制編號：0000000000號，含彈匣1 個），及均可供上開改造
    手槍裝填使用之改造子彈4 顆（扣案共6 顆改造子彈，其中
    2 顆不具殺傷力），始偵悉上情。
二、案經臺北市政府警察局信義分局報告臺灣士林地方法院檢察
    署檢察官偵查起訴。
    理  由
壹、證據能力之認定：
一、被告選任辯護人為被告辯稱：94年5 月19日晚間11時許，被
    告為警搜索查獲時，員警所持之本院94年度聲搜字第521 號
    搜索票並非以被告為搜索對象，且即包圍住被告著手搜索行
    為，被告並非自願接受搜索，員警搜索違反法定程序云云（
    刑事答辯(二)狀，附本院卷）。則被告為警搜索是否合於法定
    程序，與扣案之槍彈是否具有證據能力息息相關，應先究明
    。
二、按「搜索，經受搜索人出於自願性同意者，得不使用搜索票
    。但執行人員應出示證件，並將其同意之意旨記載於筆錄」
    ，刑事訴訟法第131 條之1 訂有明文。經查，本件查獲之經
    過係員警王嘉宏、王興睦、葉家宏於94 年5月19日晚間，持
    本院搜索票（以張境允為受搜索人）至張境允臺北縣汐止市
    ○○路12巷30號住處外埋伏，伺機欲持票入內搜索。詎被告
    於94年5 月19日晚間11時許從臺北縣汐止市○○路12巷巷尾
    走過來，走至張境允上址住處按電鈴，約10分鐘後，即見受
    搜索對象張境允下樓與被告交談，伊等即上前盤查，除先出
    示搜索票外，並亮出服務證件，詢問被告是否願意接受將背
    包供伊等檢視，俟被告同意後，即將其隨身背包內之物品倒
    在地上提供予伊等檢視，伊即發現被告隨身背包內有扣案槍
    彈，即告知被告權利等情，已據證人即查獲員警王嘉宏結證
    在卷（本院95年3 月9 日審判筆錄第7 頁參照），並有經被
    告簽名之逮捕通知書、自願受搜索同意書各1 紙在卷可稽，
    且為被告所不否認（本院95年3 月9 日審判筆錄第7 頁、95
    年5 月25日審判筆錄第3 頁參照），則本案查獲被告之經過
    係員警先因被告適往訪受搜索人張境允，認其可疑，予以盤
    查，再經被告同意搜索後，始於被告隨身背包內查獲並扣得
    扣案槍彈，當堪認定。固員警王嘉宏、王興睦、葉家宏3 人
    先行上前盤查被告，惟亦不能以此即認被告之同意並非出於
    自願，是本件員警攔查被告，進而搜索之過程，尚無不法，
    因被告同意搜索而扣案之槍彈，自均有證據能力，要無疑問
    。
貳、實體方面：
一、訊據被告固坦承於94年5 月19日晚間11時許，在臺北縣汐止
    市○○路12巷30號前為警發覺形跡可疑，同意員警搜索且為
    警當場於其隨身背包內扣得上開可發射子彈具殺傷力之0.22
    改造手槍（槍枝管制編號：0000000000號，含彈匣1 個）1
    把，及均可供上開改造手槍使用之改造子彈6 顆（其中4 顆
    具殺傷力）之事實，惟矢口否認有何違反槍砲彈藥刀械管制
    條例之犯行，辯稱：伊係於為警查獲之前，才剛在臺北縣汐
    止市○○路12巷30號附近稻田旁之柏油路上拾得扣案槍彈；
    當時扣案槍彈係為一紅色硬殼之照相機外包裝，附近有照明
    ，且全無其他掩蔽物遮蓋掩飾，該紅色硬殼之照相機外包裝
    較小，致槍管露出，伊因一時好奇撿拾起來觀看，並取出內
    容物即改造手槍1 把並握槍柄後，即將之放置於其隨身攜帶
    背包內，伊主觀上並不知悉扣案槍彈究竟有無殺傷力，因正
    要前往友人張境允處償還欠款，打算順道請教其如何處理，
    不料走了10公尺左右即為警查獲云云。選任辯護人則為被告
    辯稱：(1)扣案改造手槍係「由仿半自動手槍製造之金屬玩具
    手槍」，有內政部警政署槍彈鑑定書可稽，是扣案手槍不論
    外型或實質均係玩具手槍；且扣案子彈僅其中4 顆具有殺傷
    力；(2)證人王嘉宏經交互詰問，就被告為警查獲扣案之槍彈
    是否為紅色硬殼之照相機外包裝包覆在內、就被告隨身背包
    內除扣案槍彈外，尚有無香菸等節記憶不清，不足採信；其
    所證被告為警查獲當時，即經警詢問扣案槍彈來源，惟沈默
    不答云云，亦屬不實；(3)再被告為警查獲時，既坦然接受搜
    索，更徵被告確實不知扣案槍彈具殺傷力而為違禁物云云。
二、經查：
  (一)扣案之0.22改造手槍1 把、改造子彈6 顆係在被告持有中為
    警查獲乙節，已如前述。再扣案槍彈經送內政部警政署刑事
    警察局以性能檢驗法、試射法鑑驗結果，認：「送鑑0.22改
    造手槍1 把（槍枝管制編號：0000000000號，含彈匣1 個）
    ，認係仿半自動手槍製造之金屬玩具手槍，換裝土造金屬槍
    管改造而成之改造手槍，機械性能良好，可擊發適用之子彈
    ，認具殺傷力」、「送鑑改造子彈6 顆，認均係直徑約7.94
    mm金屬彈頭之土造子彈，採樣2 顆試射，均可擊發，認均具
    殺傷力」；嗣再經本院就扣案所餘4 顆子彈送鑑結果，略以
    ：「經實際試射，其中2 顆均無法擊發，均不具殺傷力；另
    外2 顆均可擊發，認均具殺傷力」，分別有內政部警政署刑
    事警察局94年5 月30日刑鑑字第0940081071號槍彈鑑定書1
    紙（附臺灣士林地方法院檢察署94年度偵字第5655號卷【下
    稱：5655號卷】第35頁以下）、內政部警政署刑事警察局95
    年4 月7 日函（附本院卷）在卷可稽。則扣案之0.22改造手
    槍1 把（槍枝管制編號：0000 000000 號，含彈匣1 個）、
    扣案改造子彈6 顆之其中4 顆，分別係屬槍砲彈藥刀械管制
    條例第4 條第1 項第1 款、第2 款所列管之槍砲、彈藥，可
    堪認定。
  (二)被告固辯稱：伊甫在臺北縣汐止市○○路12巷巷尾附近稻田
    旁之柏油路上拾得扣案槍彈，甫行至臺北縣汐止市○○路12
    巷30號友人張境允住處前即馬上為警查獲，無從知悉扣案槍
    彈具有殺傷力，且其亦無「持有」扣案槍彈之意思云云。惟
    查：
  (1)證人即員警王嘉宏除就查獲被告之情形結證如前外，其復結
    證稱：被告當時接受伊等搜索時，並沒有說背包內有扣案槍
    彈；伊在查獲現場詢問被告扣案槍彈來源時，被告也沒有說
    明（本院95年3 月9 日審判筆錄第7 頁參照）；伊等係埋伏
    2 個小時左右，被告才出現；搜索地點附近巷尾確有稻田，
    在埋伏期間，伊等也有人走至稻田處，但沒有發現異樣，且
    該處離臺北縣汐止市○○路12巷30號3 樓約有100 公尺左右
    」（同前審判筆錄第5 頁參照）。審酌證人王嘉宏係在偽證
    重典之心理壓力下具結作證，與被告又無何利害關係可言，
    當無設詞誣陷被告，致陷己於偽證重罪風險之理，則其所證
    當有基本之信憑性。至選任辯護人固以：證人不記得搜索被
    告當時，扣案槍彈是否還以紅色照相機外袋裝著（見偵卷第
    24 頁 照片上方紅色長方形物品）、背包內除扣案槍彈外，
    是否還有他物等節未能明確證述，認證人王嘉宏記憶不清，
    其上開所證均不足採信云云。然查，證人王嘉宏上開注意力
    未及之處，原屬細節，本院因認尚無礙其所證述基本事實之
    可信性。以證人王嘉宏上開所證與被告辯詞對照觀之，倘被
    告拾獲之扣案槍彈確無遮掩，附近且有照明，何以執行搜索
    勤務之員警未見扣案槍彈，亦查無可疑情事？再被告辯稱伊
    係在被查獲地點附近約10公尺處拾得扣案槍彈（95年5 月25
    日審判筆錄第5 頁參照），則在該處等候埋伏員警早已守候
    達2 小時，扣案槍彈全無其他掩蔽物遮蓋掩飾，僅裝在紅色
    照相機外袋內，甚且無法完全裝入（5655號卷第24頁參照）
    ，何以員警均未能發現扣案槍彈？再未經許可持有槍彈係屬
    重罪，被告一經同意員警搜索，即為員警發現其持有之隨身
    背包內有扣案槍彈，倘被告所辯屬實，至遲經警告知權利時
    ，當已知悉其犯行之嚴重性，何以當場經警詢問扣案槍彈來
    源時，竟又未執上開有利於己之上開辯詞為己辯解？被告所
    辯之扣案槍彈來源，顯不可採。
  (2)再者，具殺傷力槍砲、彈藥俱屬違禁物，不得持有，且槍砲
    彈藥刀械管制條例又依持有槍砲之種類，就單純持有之行為
    異其處罰規定（槍砲彈藥刀械管制條例第7 條第4 項、第8
    條第4 項、第9 條第4 項、第12條第4 項分別參照）。是具
    殺傷力槍砲取得不易，除有立即遭警查獲之風險，或持有之
    槍砲彈藥已不堪使用外，持有者當無任意將之棄置於地之理
    。而查，扣案0.22改造手槍機械性能良好，可擊發適用之子
    彈，具殺傷力；扣案改造子彈其中4 顆具有殺傷力，均可供
    扣案0.22改造手槍使用，被告辯稱係在稻田旁之柏油路上拾
    得云云，實與經驗法則有違。被告當係於94年5 月19日前之
    不詳時點，以不詳方法取得具殺傷力之扣案0.22改造手槍1
    把（槍枝管制編號0000000000號，含彈匣1 個）及可供上開
    手槍使用之改造子彈6 顆（其中4 顆具殺傷力、2 顆不具殺
    傷力）後，竟仍基於持有之意思藏放於隨身皮包而持有，可
    堪認定。被告所辯其僅短時間持有扣案改造手槍、子彈，當
    係卸責之詞，不可採信。
  (3)被告復又辯稱：伊主觀上不知扣案槍彈具有殺傷力云云。然
    查，扣案改造手槍具有相當重量，金屬槍管，槍枝應有之零
    件及結構完整，保險、滑套、彈匣均具備，外觀亦與真槍相
    仿，業據本院當庭勘驗無訛（本院95年5 月25日審判筆錄第
    5 頁參照）；被告復自承曾握扣案槍枝之槍柄，自得親身感
    受扣案改造手槍之質感、重量與具殺傷力之真槍相仿。況被
    告除持有扣案0.22改造手槍1 把外，亦同時持有堪供扣案改
    造手槍擊發使用之改造子彈6 顆。且被告為警查獲當時，該
    等子彈且非裝填於扣案改造手槍彈匣之內，而係與扣案之改
    造手槍分離，顯露在外，此觀被告為警搜索時將隨身背包內
    物品傾倒在地，為警採證之照片自明（5655號卷第24頁參照
    ）。查扣案子彈亦係金屬材質，自外觀而言即與一般玩具手
    槍所用塑膠材質之BB彈迥異，而與制式子彈之外觀相仿（內
    政部警政署刑事警察局94年5 月30日槍彈鑑定書所附照片參
    照，附於5655號卷第37頁）。況被告服役時任憲兵，確曾有
    持用0.38手槍之實際經驗（本院95年5 月25日審判筆錄第8
    頁參照），當不致就扣案改造槍彈具有殺傷力乙節毫無所悉
    ，因認被告所辯亦不可採。
  (4)綜上，本案事證明確，被告犯行洵堪認定，當依法論科。
三、核被告所為係犯槍砲彈藥刀械管制條例第8 條第4 項、第12
    條第4 項之罪。被告以一持有行為，犯上開2 罪，為想像競
    合犯，應依刑法第55條規定從一重之槍砲彈藥刀械管制條例
    第8 條第4 項，即未經許可持有其他可發射子彈具有殺傷力
    之槍枝罪處斷。爰審酌被告素行尚可，有臺灣高等法院被告
    前案紀錄表1 紙在卷可稽，且其犯後並未坦承犯行，犯後態
    度並非良好；然被告持有扣案槍彈未曾供以犯案，暨被告之
    品性、生活狀況、智識程度等一切情狀，量處如主文所示之
    刑，並就罰金部分諭知易服勞役之折算標準。扣案之0.22改
    造手槍1 把（槍枝管制編號：0000000000號，含彈匣1 個）
    係違禁物，爰依刑法第38條第1 項第1 款宣告沒收。至扣案
    改造子彈6 顆，先於偵查中送請內政部警政署刑事警察局採
    樣試射2 顆，又經本院於審理時再送請內政部警政署刑事警
    察局試射，均經鑑驗試射滅失，有內政部警政署刑事警察局
    94年5 月30日刑鑑字第0940081071號槍彈鑑定書1 紙、內政
    部警政署刑事警察局95年4 月7 日函1 紙在卷可稽，既已失
    其違禁物之性質，爰不予宣告沒收，附此敘明。
據上論斷，應依刑事訴訟法第299 條第1 項前段、槍砲彈藥刀械
管制條例第8 條第4 項、第12條第4 項、刑法第11條前段、第55
條、第38條第1 項第1 款、第42條第2 項，罰金罰鍰提高標準條
例第2 條，現行法規所定貨幣單位折算新臺幣條例第2 條，判決
如主文。
本案經檢察官王巧玲到庭執行職務
中    華    民    國    95    年    6     月    19    日
                  刑事第六庭審判長法  官 李育仁
                                  法  官 姜麗香
                                  法  官 許辰舟
以上正本證明與原本無異。
如不服本判決應於判決送達後10日內向本院提出上訴狀。
                                  書記官  洪忠改
中    華    民    國    95    年    6     月    21    日
附錄本案論罪科刑之法條：
槍砲彈藥刀械管制條例第8 條第4 項。
槍砲彈藥刀械管制條例第8條
未經許可，製造、販賣或運輸鋼筆槍、瓦斯槍、麻醉槍、獵槍、
空氣槍或第4 條第1 項第1 款所定其他可發射金屬或子彈具有殺
傷力之各式槍砲者，處無期徒刑或5 年以上有期徒刑，併科新臺
幣1 千萬元以下罰金。
未經許可，轉讓、出租或出借前項所列槍枝者，處 5 年以上有期
徒刑，併科新臺幣 1 千萬元以下罰金。
意圖供自己或他人犯罪之用，而犯前二項之罪者，處無期徒刑或
 7 年以上有期徒刑，併科新臺幣 1 千萬元以下罰金。
未經許可，持有、寄藏或意圖販賣而陳列第 1 項所列槍枝者，處
 3 年以上10年以下有期徒刑，併科新臺幣700 萬元以下罰金。
第 1 項至第 3 項之未遂犯罰之。


司法院資訊處製作；財團法人民間司法改革基金會備份。
